【裁判字號】    98,交上易,3
【裁判日期】    980515
【裁判案由】    過失傷害
【裁判全文】
臺灣高等法院刑事判決                 98年度交上易字第3號
上  訴  人  臺灣桃園地方法院檢察署檢察官
被      告  甲○○
                      之1
選任辯護人  陳傳中律師
上列上訴人因被告過失傷害案件，不服臺灣桃園地方法院97年度
審交易字第93號，中華民國97年11月28日第一審判決（起訴案號
：臺灣桃園地方法院檢察署96年度偵字第30748 號），提起上訴
，被告於本院準備程序進行中，就被訴事實為有罪之陳述，經本
院告知簡式審判程序意旨，並聽取公訴人及被告之意見後，裁定
改依簡式審判程序審理，本院判決如下：
    主  文
上訴駁回。
    事  實
一、甲○○任職於仲祥企業有限公司，擔任貨車司機職務，以駕
    駛貨車載運貨物為業，為從事業務之人。其於民國96年6 月
    7 日下午6 時30分許，駕駛牌照號碼為Z6-1945 號之自用小
    貨車，沿東西向高架橋下穿越桃園縣八德市○○○街往東勇
    街方向直行，行經東勇北街東西向高架橋下無號誌交岔路口
    時，本應注意支線道車應讓幹道車先行，且依當時之天候雨
    、暮光、路面濕潤、無缺陷、無障礙物、視距良好等情，並
    無不能注意之情事，適右方有乙○○騎乘腳踏車，沿東勇北
    街往桃園方向行駛至該處，甲○○竟疏未注意避讓由乙○○
    先行，貿然直行通過，致乙○○因閃避不及，撞擊甲○○所
    駕之上開車輛右側車身，而受有右頰側顏面撕裂傷及皮神經
    斷裂之傷害。
二、案經乙○○訴由桃園縣政府警察局八德分局報請台灣桃園地
    方法院檢察署檢察官偵查起訴。
    理  由
壹、程序方面：
    按除被告所犯為死刑、無期徒刑、最輕本刑為3 年以上有期
    徒刑之罪或高等法院管轄第一審案件者外，於第一次審判期
    日前之準備程序進行中，被告先就被訴事實為有罪之陳述時
    ，審判長得告知被告簡式審判程序之旨，並聽取當事人、代
    理人、辯護人及輔佐人之意見後，裁定進行簡式審判程序，
    刑事訴訟法第273 條之1 第1 項定有明文。經核本件被告所
    犯係死刑、無期徒刑、最輕本刑為三年以上有期徒刑以外之
    罪，其於準備程序中就被訴事實為有罪之陳述，經法官告知
    簡式審判程序之旨，並聽取公訴人、被告之意見後，本院爰
    依首揭規定，合議裁定進行簡式審判程序，合先敘明。
貳、實體方面：
一、訊之被告甲○○對於上揭事實於原審、本院審理時自白不諱
    （見原審卷第34頁、本院卷第15頁背面、第37頁背面），核
    與告訴人乙○○於警訊、偵查及原審指訴情節相符，並有道
    路交通事故現場圖、道路交通事故調查報告表(一)、(二)、長庚
    紀念醫院診斷證明書各1 份、長庚紀念醫院回函2 份及現場
    照片18幀在卷可稽，足認被告前開任意性自白與事實相符。
二、按汽車行駛至無號誌或號誌故障而無交通指揮人員指揮之交
    岔路口，支線道車應暫停讓幹線道車先行。未設標誌、標線
    或號誌劃分幹、支線道者，少線道車應暫停讓多線道先行；
    車道數相同時，轉彎車應暫停讓直行車先行；同為直行車或
    轉彎車者，左方車應暫停讓右方車先行。但在交通壅塞時，
    應於停止線前暫停與他方雙向車輛互為禮讓，交互輪流行駛
    ，道路交通安全規則第102 條第2 款定有明文。本件被告行
    經上開無號誌交岔路口未注意支線道車輛應暫停讓幹線道車
    先行，竟未暫停即貿然直行，致告訴人所騎乘之腳踏車剎車
    不及撞及被告車輛右側車身，被告對本件車禍之發生顯有過
    失。而告訴人因前開撞擊後人車倒地，並因此受有右頰側顏
    面撕裂傷及皮神經斷裂之傷害亦有長庚紀念醫院診斷證明書
    各1 份附卷可稽，是被告之過失行為與告訴人乙○○所受之
    傷害間，具有相當因果關係甚明。綜此，本件事證明確，被
    告犯行堪予認定，應依法論科。
三、核被告甲○○所為，係犯刑法第284 條第2 項前段之業務過
    失傷害罪。本件起訴意旨認被告係犯刑法第284 條第1 項前
    段之過失傷害罪，於法固有未洽，惟經蒞庭檢察官於原審準
    備程序中變更起訴法條為刑法第284 條第2 項前段之業務過
    失傷害罪，基於檢察一體原則，起訴法條既經蒞庭實行公訴
    之檢察官更正，法院自無庸再變更檢察官所引應適用之法條
    ，附此敘明。
四、原審詳為調查，認被告事證明確，適用刑法第284 條第2 項
    前段、第41條第1 項前段，刑法施行法第1 條之1 第1項 、
    第2 項前段之規定，並說明審酌被告因過失造成告訴人乙○
    ○受傷，且於本院審理中坦承犯行，犯後態度尚佳，事後亦
    曾與告訴人商談賠償事宜，足認被告有和解誠意，惟因雙方
    對和解金額無法達成共識致未能和解（被告可賠償新臺幣共
    42 萬 元，告訴人則表示希望賠償80萬元），暨其並無犯罪
    前科，有本院被告前案紀錄表1 份在卷可稽，素行尚佳等一
    切情狀，量處有期徒刑5 月，併諭知易科罰金之折算標準，
    原判決認事用法俱無違誤，所量之刑復已達法定本刑之中度
    刑實稱妥適。檢察官茲據告訴人乙○○具狀請求上訴，略以
    ︰告訴人因被告本案之過失行為，確受有右頰顏面撕裂傷並
    皮神經斷裂之傷害，迄97年9 月22日止，已支付醫療費用（
    含自費購買之美容膠帶等物）約達10萬元，且需美容3 至5
    次，每次約需10餘萬元一節，已據告訴人之父劉治國於法院
    97年9 月22日行準備程序時到庭供明在卷。而被告先則否認
    犯行，迨法院審理時，固表明有與告訴人和解之意，然扣除
    保險給付之30萬元外，僅願再賠償告訴人12萬元，能否全然
    支應告訴人前述醫療所需，已非無疑。況衡諸告訴人為民國
    80年生之16歲少年，受此顏面部位之傷害，自屬痛苦莫名，
    果如告訴人所述，被告於本案審結後，即不再聞問，自難謂
    其犯後態度尚佳，為此提起本件上訴云云。惟查，被告於警
    訊之初即未曾否認本件過失之責，復於原審及本院準備程序
    及審理中對於上揭事實均坦承不諱，且於本院準備程序及審
    理中一再表明給予與告訴人洽談民事和解之機會，顯見被告
    並非毫無悔意，雖因本身財力問題，無法就此與告訴人達成
    和解，尚難認被告犯後不佳，毫無悔意，況和解與否雖屬犯
    後態度之量刑參考，惟究屬民事賠償問題，恆與刑罰權著重
    法益之保護，刑罰酌科主要考量乃法益侵害程度及行為可責
    性異其旨趣，徒然以被告未與告訴人和解賠償告訴人之損害
    ，依告訴人之請指摘量刑過輕，尚難憑採，故檢察官上訴為
    無理由，應予駁回。
據上論斷，應依刑事訴訟法368 條、第364 條、第273 條之1第1
項，判決如主文。
本案經檢察官侯寬仁到庭執行職務。
中    華    民    國    98    年    5     月    15    日
            刑事第十五庭  審判長法  官  吳昭瑩
                                法  官  李正紀
                                法  官  李釱任
以上正本證明與原本無異。
不得上訴。
                                書記官  張玉如
中    華    民    國    98    年    5     月    15    日
附錄：本案論罪科刑法條全文
中華民國刑法第284條第2項
從事業務之人，因業務上之過失傷害人者，處1年以下有期徒刑
、拘役或1千元以下罰金，致重傷者，處3年以下有期徒刑、拘役
或2千元以下罰金。


司法院資訊處製作；財團法人民間司法改革基金會備份。
